臺灣宜蘭地方法院刑事判決
110年度交訴字第79號
公  訴  人  臺灣宜蘭地方檢察署檢察官
被      告  黃天財





上列被告因公共危險案件，經檢察官提起公訴（110年度偵緝字
第378號），於準備程序中，被告就被訴事實為有罪之陳述，經
告以簡式審判程序之旨，並聽取公訴人、被告之意見後，本院合
議庭裁定由受命法官獨任進行簡式審判程序，並判決如下：
    主  文
黃天財駕駛動力交通工具發生交通事故，致人受傷而逃逸，處有
期徒刑陸月，如易科罰金，以新臺幣壹仟元折算壹日。 
    犯罪事實
一、黃天財無駕駛執照，仍於民國110年7月26日下午3時37分許
    ，騎乘車牌號碼000-000號普通重型機車，沿宜蘭縣蘇澳鎮
    漁港路往力行街方向行駛，行經宜蘭縣○○鎮○○路000號前之
    未劃分向線之道路時，本應靠右行駛，注意車前狀況，並隨
    時採取必要之安全措施，而依當時天候晴、日間有自然光線
    、柏油路面乾燥、無缺陷、無障礙物、視距亦良好，並無不
    能注意之情事，竟疏未注意及此，貿然向前行駛，適有游如
    笋騎乘車牌號碼000-000號普通輕型機車，沿同路段往天主
    巷方向行駛，行經上開處所前時，2車發生碰撞，致游如笋
    人車倒地，因而受有右手遠端橈骨骨折之傷害（所涉過失傷
    害部分未據告訴）。詎黃天財明知已駕車發生交通事故且游
    如笋受有上開傷害，竟未採取必要之救護措施，亦未報警處
    理、徵得游如笋同意或留下任何聯絡資料，即基於肇事逃逸
    之犯意，逕行騎車離去。嗣經游如笋報警提供肇事者車牌後
    3碼，並調閱路口監視器錄影畫面後循線查獲。
二、案經宜蘭縣政府警察局蘇澳分局報告臺灣宜蘭地方檢察署檢
    察官偵查起訴。
    理  由
壹、程序部分
    被告黃天財所犯之罪，非死刑、無期徒刑、最輕本刑為3年
    以上有期徒刑之罪或高等法院管轄第一審之案件，被告於準
    備程序中，就前揭被訴事實為有罪之陳述，經告以簡式審判
    程序之旨，並聽取被告與公訴人之意見後，本院認無不得或
    不宜改依簡式審判程序進行之處，爰依刑事訴訟法第273條
    之1第1項、第284條之1規定，裁定本案行簡式審判程序。是
    本案之證據調查，依刑事訴訟法第273條之2規定，不受同法
    第159條第1項、第161條之2、第161條之3、第163條之1及第
    164條至第170條規定之限制，合先敘明。
貳、實體部分
一、認定犯罪事實所憑之證據及理由：
(一)上開犯罪事實，業據被告於警詢、偵查中、本院準備程序及
    審理時均坦承不諱（見警澳偵字第1100012496卷【下稱警卷
    】第5頁至第8頁；偵緝卷第9頁及其背面；本院卷第53頁至
    第56頁、第67頁至第71頁），核與證人即被害人游如笋於警
    詢、偵查中指述之情節大致相符（見警卷第1頁至第4頁；偵
    6212卷第10頁及其背面），並有監視器擷取畫面、道路交通
    事故現場圖、道路交通事故調查報告表(一)(二)、醫療財團
    法人羅許基金會羅東博愛醫院診斷證明書、車號查詢機車車
    籍資料等在卷可憑（見警卷第9頁至第10頁、第15頁至第19
    頁、第23頁至第25頁）。綜上足認被告前開任意性自白與事
    實相符，而堪採信。
(二)按汽車係指在道路上不依軌道或電力架線而以原動機行駛之
    車輛（包括機車）；汽車行駛時，駕駛人應注意車前狀況及
    兩車並行之間隔，並隨時採取必要之安全措施，不得在道路
    上蛇行，或以其他危險方式駕車；汽車除行駛於單行道或指
    定行駛於左側車道外，在未劃分向線或分向限制線之道路，
    應靠右行駛，道路交通安全規則第2條第1項第1款、第94條
    第3項、第95條第1項分別定有明文。而依卷附前揭道路交通
    事故調查報告表(一)、道路交通事故現場圖所載，上開路段
    速限40公里，車禍事故當時天候晴，日間有自然光線，柏油
    路面乾燥無缺陷，亦無障礙物，視距良好，並無不能注意之
    情事，而依卷附監視器擷取畫面所示（見警卷第9頁至第10
    頁），被告未靠右行駛，且被告於警詢時供稱：當我發現危
    險時距離約1公尺，緊急按煞車，仍車頭撞擊對方等語（見
    警卷第7頁），顯見被告有未注意車前狀況之情形，倘被告
    注意上開情況，且適時採取必要之安全措施，應有足夠之時
    間煞車將傷害降低，甚至不致於撞擊被害人而肇事，是被告
    就本案車禍事故之發生顯有違反前開交通安全規則所定注意
    義務之過失。
(三)按刑法第185條之4之肇事致人死傷逃逸罪，係以處罰肇事後
    逃逸之駕駛人為目的，俾促使駕駛人於肇事後能對被害人即
    時救護，以減少死傷，此觀該條之立法理由，係「為維護交
    通安全，加強救護，減少被害人之死傷，促使駕駛人於肇事
    後，能對被害人即時救護，特增設本條，關於肇事致人死傷
    而逃逸之處罰規定」自明。而所謂「逃逸」，係指逃離肇事
    現場而逸走之行為，故上開規定實揭櫫駕駛人於肇事致人死
    傷時，有在場義務，且汽車駕駛人駕駛汽車肇事致人受傷或
    死亡者，應即採取救護措施及依規定處置，並通知警察機關
    處理，不得任意移動肇事汽車及現場痕跡證據，道路交通管
    理處罰條例第62條第3項規定甚明；是汽車駕駛人於肇事後
    ，有停留現場採取救護或其他必要措施，並應向警察機關報
    告之法定義務，以防損害範圍之擴大(例如傷者因就醫延誤
    致生無謂傷亡)及維護其他用路人之交通安全，並明肇事之
    責任。如於肇事後，駕車逃離現場，不僅使肇事責任認定困
    難，更可能使受傷之人喪失生命、求償無門，因此，肇事駕
    駛人應留置現場等待或協助救護，並確認被害人已經獲得救
    護、或無隱瞞而讓被害人、執法人員或其他相關人員得知其
    真實身分、或得被害人同意後，始得離去，方符合上開肇事
    致人死傷逃逸罪之立法目的（最高法院106年度台上字第197
    0號判決意旨參照）。查被告於警詢、本院審理時自承其撞
    到被害人之後被害人有說她受傷，被害人沒有說其可以離開
    ，但因為其沒有錢解決，所以就離開等語（見警卷第6頁；
    本院卷第69頁至第70頁），且觀諸卷內監視器擷取畫面，可
    見被害人騎乘之車輛倒地（見警卷第9頁至第10頁），足認
    被告顯已知悉肇事且被害人因車禍受傷，詎其竟未留在現場
    協助救護或靜待警員到場釐清肇事責任，復未向被害人、執
    法人員表明身分或留下聯絡方式，亦未徵得被害人同意，逕
    行離開現場，足見被告確有肇事致人受傷而逃逸之行為與故
    意甚明。
(四)綜上，本案事證已臻明確，被告犯行洵堪認定，應予依法論
    罪科刑。
二、論罪科刑：
(一)核被告所為，係犯刑法第185條之4第1項前段之駕駛動力交
    通工具發生交通事故，致人傷害而逃逸罪。
(二)爰以行為人之責任為基礎，審酌被告騎乘機車上路，本應小
    心謹慎、切勿搶快，以維護自身及其他用路人之安全，詎其
    疏未注意遵守上開道路交通安全規則之規定，以致肇事使被
    害人受有上開傷勢，因而發生本案交通事故，致被害人受有
    上述所載之傷害，且因害怕遭被害人求償而逃逸，迄今未能
    與被害人達成和解，彌補被害人所受損害，其行為實值非難
    ；惟念及其犯後坦承犯行，態度尚可，兼衡被告於本院審理
    時自述國小畢業之智識程度，未婚無需要扶養之人，目前在
    監執行，先前從事捕魚工作，月收入約新臺幣2萬多元等一
    切情狀（見本院卷第70頁），量處如主文所示之刑，並諭知
    易科罰金之折算標準。
據上論斷，應依刑事訴訟法第273條之1第1項、第299條第1項前
段，刑法第185條之4第1項前段、第41條第1項前段，判決如主文
。
本案經檢察官郭欣怡提起公訴，檢察官林禹宏到庭執行職務。
中　　華　　民　　國　　111 　年　　3 　　月　　10　　日
                  刑事第四庭  法  官　游皓婷
以上正本證明與原本無異。
如不服本判決應於收受送達後二十日內向本院提出上訴書狀，並
應敘述具體理由；其未敘述上訴理由者，應於上訴期間屆滿後二
十日內向本院補提理由書(均須按他造當事人之人數附繕本)「切
勿逕送上級法院」。　　　
                              書記官　李惠茹　　　　　
中　　華　　民　　國　　111 　年　　3 　　月　　10　　日
附錄所犯論罪科刑法條：
中華民國刑法第185條之4
駕駛動力交通工具發生交通事故，致人傷害而逃逸者，處6月以
上5年以下有期徒刑；致人於死或重傷而逃逸者，處1年以上7年
以下有期徒刑。
犯前項之罪，駕駛人於發生交通事故致人死傷係無過失者，減輕
或免除其刑。